【裁判字號】    97,訴,421
【裁判日期】    980710
【裁判案由】    給付承攬報酬
【裁判全文】
臺灣臺南地方法院民事判決               97年度訴字第421號
原      告  戊○○
訴訟代理人  蔡文斌律師
被      告  技穎興業有限公司
法定代理人  癸○○
訴訟代理人  己○○
            蕭麗琍律師
上列當事人間給付承攬報酬事件，本院於民國98年6月23日言詞
辯論終結，判決如下：
    主  文
被告應給付原告新臺幣柒萬參仟捌佰柒拾壹元，及自民國九十七
年四月一日起至清償日止，按年息百分之五計算之利息。
原告其餘之訴駁回。
訴訟費用由被告負擔十分之一，餘由原告負擔。
本判決第一項，得假執行；但被告以新臺幣柒萬參仟捌佰柒拾壹
元為原告預供擔保後，得免為假執行。
原告其餘假執行之聲請駁回。
    事實及理由
壹、程序部分：
    按訴狀送達後，原告不得將原訴變更或追加他訴，但擴張或
    減縮應受判決事項之聲明者，不在此限，民事訴訟法第255
    條第1項但書第3款定有明文。本件原告於起訴時就訴之聲明
    請求「被告應給付原告新臺幣（下同）0000000元」，於民
    國（下同）97年6月5日言詞辯論中將聲明擴張為「被告應給
    付原告0000000元」，核屬不變更訴訟標的而減縮應受判決
    事項之聲明，與上開規定相符，應予准許。
貳、實體部分：
一、原告起訴略以：
(一)、兩造於民國（下同）96年10月17日訂立房屋改建工程，施工
    地點位於安定鄉中崙工業區中崙31號，由原告承包該房屋的
    改建、及停車場、圍牆的施作，後方大排水溝內面工、廠房
    空地整平鋪水泥等，約定付款方式為分階段付款，完工期限
    為97年2月15日，契約總價金為新臺幣（下同）0000000元。
(二)、原告依圖示施工，其狀況如下：3.打工廢棄物清除100%；4.
    混凝工灌漿完工100%；5.紅磚粉刷70%；6.大理石材料進場
    （被告要求改拋光石英磚80×80）；7.地磚材料進場；8.壁
    磚材料進場；9.油漆尚未施作；10.天花板舊料已折除；11.
    門窗尚未完成；12.二丁掛已完成90%；13.防水已完成50%；
    14.水電管路已完成90%；15.停車場鋼筋已進場，圍牆打底
    完成，整地完成；16.結構整平完成100%；17.地坪混合灌漿
    未完成；18、19.廠房水溝完成100%；20.地坪辦公室未完成
    。以上被告只付1.訂金40萬元；3.打工廢棄物清除10萬元；
    4.混凝灌漿完成20萬；18、19.廠房水溝完成40萬元。另代
    付住宅混凝土35000元，廠房水溝代付混凝土116000元，停
    車場與圍牆付3600元，全部共付l254600元。被告已付之上
    開報酬l254600元，所抵充之項目為：訂金400000元、打工
    廢棄物清除100000元、混凝灌漿完成200000元、廠房水溝完
    成400000元、住宅混凝土35000元、廠房水溝混凝土116000
    元、停車場與圍牆3600元。故被告已付之報酬並不包含原告
    於本件訴訟所請求之如附表一、二、三所示部份。
(三)、原告因已完成二丁掛（被告在施工中另要求增建部份未完成
    ，原合約內容已全部完工），要求被告依約支付330000元，
    被告卻藉詞拒不支付，原告基於同時履行抗辯權暫時停工，
    不料最近被告卻違約另委託他人繼續施工，拒絕原告進場了
    解狀況，被告顯然已構成違約。原告已施作部份連同增建部
    份，應得之工資及材料，扣除被告已付之l254600元，被告
    尚應給付如附表一、二、三所示之金額0000000元，特依履
    行契約之法律關係，請求被告給付工程款。
(四)、本件兩造於96年10月17日訂立房屋改建工程合約，原告約於
    同年10月23日進場施工。由於本件採分階段付款，因此原告
    皆於個別工程項目幾近完工進度時，請求被告驗收付款。嗣
    原告於施作二丁掛工程將近完工時，向被告請求驗收並支付
    二丁掛工程之330000元，被告竟藉詞拒付，原告才因而停工
    。期間，原告所僱用之工頭甲○，曾向被告拒付工程款之行
    為表達不滿。而被告嗣後曾透過介紹原告承攬本件工程之地
    理師辛○○，要原告繼續施工，惟辛○○對此亦為原告抱不
    平。被告答辯稱原告偷工減料、施工品質低劣云云，毫無根
    據，顯屬卸責之詞，且被告未曾向原告表示本件工程有何須
    改進、修補之處。
(五)、被告以存證信函主張本件契約已合法終止，惟該函內容僅稱
    「…基於契約第7、8、9條內容，得以終止台端承攬關係」
    ，並無明確表示終止之意思，難認被告已終止兩造間承攬契
    約。復依據兩造承攬契約第9條約定，須承攬人有該條所列4
    款事由，業主始得終止承攬契約。經查，原告於本件承攬工
    程停工，係因被告未依約給付原告所請求二丁掛之工程款，
    詎被告在原告停工後，竟未經原告同意即另行雇工續作，漠
    視原告承攬之權利。況查，被告並未舉證說明原告該當於承
    攬契約第9條何款事由，僅空言本件契約已合法終止，不足
    採信。退步言，縱認被告得依民法第511條規定，於工作完
    成前隨時終止契約，惟仍應賠償承攬人即原告因契約終止所
    生損害。查原告為承攬本件工程已付出相當之材料、人力等
    費用如附表一、二、三未付款明細表所載，被告仍應依上開
    規定賠償原告。
(六)、綜上所陳，縱認被告於訴訟中之答辯足認被告有終止契約之
    意思，被告仍應賠償原告在本件工程已付出之費用，不能以
    本件契約已終止為由拒絕給付。
(七)、並聲明：被告應給付原告新臺幣0000000元，及自起訴狀繕
    本送達之翌日起至清償日止，按年息5%計算之利息；並願供
    擔保請准宣告假執行。
二、被告則略以：
(一)、「當事人主張有利於己之事實者，就其事實有舉證之責任」
    ，民事訴訟法第277條定有明文。本件原告主張已施作之部
    分，應得工資及材料費用被告否認之，依民事訴訟法第277
    條之規定，原告應負舉證責任。
(二)、次查原告承攬本件工程，係採分階段付款方式，被告已支付
    0000000元，亦為原告於起訴狀中所是認，原告深諳「同時
    履行抗辯權」之自我權益保護（見原告委託律師所發之律師
    函），被告若未給付上一階段之金額，原告豈會貿然繼續施
    工，而至積欠金額達上百萬元之理? 原告之主張，顯然不合
    常理。
(三)、本件原告承攬被告之房屋整建工程，自原告動工之後，被告
    即發現原置於屋內及自舊屋拆卸下之物品均不知去向。經查
    詢之後，原告即以「拿回去暫時保管」、「已當作廢棄物」
    等語塘塞，被告開始質疑原告之誠信有問題。而原告施工之
    後，被告又發現原告嚴重偷工減料，施工品質低劣。經被告
    多次反映，原告均無意改進，且每一階段未經被告驗收，原
    告即催促被告應給付下一階段之款項。被告所給付之金額已
    超過原告應得之款項，原告主張被告尚有未付款，自應由原
    告舉證以實其說。
(四)、原告未能於97年2月15日如期完工，被告已去函終止本件合
    約，惟被告須重新發包，且無法於預定期日使用本件定作物
    ，蒙受巨大損失，依本件承攬契約第9條第2項規定：「承攬
    人逾期完工或工程進行遲緩顯已不能如限完工者，業主得終
    其承攬，倘業主因此而蒙受損失，承攬人應負賠償責任」。
(五)、原告陳報之照片係鈞院97年7月4日勘驗現場時拍攝，照片中
    多處工程並非原告施作，或僅施作部份而未完成：
(1)、照片1非原告施作，原告停工時整體外部尚未完工，原告根
    本無法清洗、填縫，此有被告於原告停工時所拍攝之照片A1
    至A4可證（被證三）；照片6至10亦非原告施作，有原告停
    工時B1至B3之照片可證（被證三）；照片68浴室所使角之磁
    磚、水泥並非原告所採買。
(2)、照片2至5原告僅施作其中部分，有Al至A4之照片可證；照片
    11至20中之水電部分，80%是被告另請他人施作，非原告施
    作；照片21至23僅部分磁磚是原告採買，水泥則非原告採買
    ；照片39、40原告僅打除、模板灌漿，但未抹平；照片49原
    告未抹平、粉光；照片62原告未抹平、粉光；照片71、77、
    84、85、90原告僅施作一半；86至89之磁磚僅部分為原告採
    買。
(3)、照片21至23，28、29、34，45至48，55至60，63、66、75，
    78至83之電盒更換及水泥補平，原告施作三分之二。
(4)、照片32、38與照片41係同一扇門；照片42至44與照片61也是
    同一扇門，原告重複計算。原告僅施作少部分工程，大部分
    皆非原告施作。
(六)、本件原告主張已施作之工程，應得工資及材料費用，被告否
    認之，依民事訴訟法第277條之規定，原告應負舉證責任。
    而原告所提出之估價單、出貨單、請款單及收據等，全部單
    據總金額充其量僅421441元，惟被告已支付原告0000000元
    ，早已超過原告所提出全部單據之金額。且證人乙○○、庚○○、侯甲○於鈞院均一致證稱，渠等僅收到單據所載之部
    份金額而已，證人丁○○甚至還沒有收到任何款項。而單據
    上所載之鋼筋、鐵材、水泥、磁磚等並非全部施用於系爭工
    程，證人丁○○更明確證稱，「總共有7個，3個活動及4個
    固定的，外框都有裝，但是因後來現場停工，3個活動的鋁
    門窗內扇部分還放在我這裡」。此外，原告未曾舉證證明「
    不銹鋼門出貨單」之真正。原告尚且無法證明所有單據上所
    載金額之支出，豈可憑空主張被告在已支付原告0000000元
    之後，尚積欠其他任何工程款? 原告所稱被告尚應支付0000
    000元，並無任何事證以實其說。
(七)、承攬契約業已終止：
１、本件兩造於96年10月17日簽訂本件承攬契約，第4條約定「
    工程期限：自中華民國97年2月15日止」、第9條第2項約定
    ：「承攬人逾期完工或工程進行遲緩顯已不能如限完工者，
    業主得終其承攬，倘業主因此而蒙受損失，承攬人應負賠償
    責任」，被告乃於期限屆至時，依據上開契約之約定，通知
    原告終止承攬契約，本件契約已合法終止。
２、系爭承攬契約雖約定付款方法，惟被告就工程之施作係屬外
    行，原本完全信賴原告，因此當初原告通知被告付款時，被
    告為求工程順利進行，即付款予原告。被告已支付原告0000
    000元，乃兩造所不爭執，上開款項確為本件工程之價款，
    而被告係按照原告之指示付款，至於0000000元係抵充何種
    項目? 原告為何可以向被告取得0000000元之工程款? 依舉
    證責任分配原則，應由原告舉證證明之。
３、就原告所提出之住宅改建未付款明細、停車場、圍牆工程未
    付款明細、住宅追加變更工程未付款明細，無證據資料之部
    分，被告全部否認之。
４、就原告所提出之住宅改建未付款明細、停車場、圍牆工程未
    付款明細、住宅追加變更工程未付款明細，所稱已完工之部
    分，被告均否認。
(八)、並聲明：原告之訴及假執行之聲請均駁回；如受不利判決，
    被告願供擔保，請准免為假執行。
三、得心證理由：
(一)、本件系爭契約工程總價為0000000元，此有原告提出之承攬
    契約乙件為證，被告並不爭執該契約之真正，而該契所附工
    程細目總價為0000000元，亦為兩造所不爭執，有該契約之
    附件附於本院97年度補字第92號卷可按（見第15頁，其上並
    載所有工程之條件完成不可追加費用，並經原告簽名為憑）
    ，是本件工程總價為0000000元（不含追加部分），自可認
    定。
(二)、又兩造本件工程之工程款給付方式，業經兩造立有付款方法
    乙紙可按（見本院同上補字卷第16頁可按），而原告主張約
    定付款方式為分階段付款，被告亦不爭執系爭契約有約定付
    款方法，且被告就工程之施作係屬外行，原本完全信賴原告
    ，因此當初原告通知被告付款時，被告為求工程順利進行，
    即付款予原告等語，是被告既已承諾由原告指定，則原告主
    張被告已付之報酬l254600元，所抵充之項目為：訂金40000
    0元、打工廢棄物清除100000元、混凝灌漿完成200000元、
    廠房水溝完成400000元、住宅混凝土35000元、廠房水溝混
    凝土116000元、停車場與圍牆3600元，自屬有據。亦即如系
    爭工程全部完工無爭執，原告依契約總工程款0000000元為
    計算基準，其可向被告請求之金額為0000000元（計算方式
    ：總工程款0000000-已付款0000000=0000000元）。
(三)、原告主張被告於本件工程除前已付之0000000元外，尚有如
    附表一住宅改建未付款0000000元、附表二停車場、圍牆工
    程未付款262167元、附表三住宅追加變更工程未付款123915
    元及排水溝結算未付款18390元，總計0000000元未付款之事
    實，業為被告所否認。按「當事人主張有利於己之事實者，
    就其事實有舉證之責任」，民事訴訟法第277條定有明文。
    經查：
１、附表一編號13所示36581元、編號15所示8000元、編號16所
    示1500元、編號17所示7000元、編號18所示1800元、編號19
    所示17500元、編號20所示40000元、編號23所示11200元及
    加一成工資101280元，均未據原告提出證據證明，原告此部
    分之請求計224861元，自應扣除。即原告在附表一所示部分
    ，僅得在889220元之範圍內請求工程款（是否全部可請求如
    後述）。
２、附表二編號1所示14000元、編號2所示7000元、編號3所示22
    500元、編號4所示7000元、編號5所示4500元、編號5所示45
    00元、編號6所示7500元、編號7所示7200元、編號8所示400
    0元、編號9所示6000元、編號11所示6600元、編號12所示
    19048元、編號15所示1800元及加一成工資23833元，均未據
    原告提出證據證明，原告此部分之請求計57281元，自應扣
    除。即原告在附表二所示部分，僅得在204886元之範圍內請
    求工程款（是否全部可請求如後述）。
３、附表三各編號所示及一成工資11265元，均未據原告提出證
    據證明，原告附表三之請求計123915元，均應扣除。
４、綜上所述，原告請求如附表一、二、三所示之金額，本院於
    上開附表一所示之889220元及附表二所示204886元暨排水溝
    結算未付款18390元之範圍內審酌。（即於0000000元之範圍
    內為審酌）。
(四)、原告可否請求已施作之上開0000000元之工程款。
１、被告主張於系爭承攬契約期限屆至時（即97年2月15日止）
    ，依據上開契約第9條之約定，並已通知原告終止承攬契約
    之事實，業據被告提出97年2月15日之存證信函乙件為證，
    原告則以前開情詞，資為抗辯。經查：
(1)、本件系爭承攬契約，第4條約定「工程期限：自中華民國97
    年2月15日止」、第9條第2項約定：「承攬人逾期完工或工
    程進行遲緩顯已不能如限完工者，業主得終其承攬，倘業主
    因此而蒙受損失，承攬人應負賠償責任」。本院查兩造就二
    丁掛部分之爭執，原告主張完成九成，被告主張完成六成，
    （見本院卷第70頁至第71頁所附照片），且經證人丁○○更
    明確證稱「總共有7個，3個活動及4個固定的，外框都有裝
    ，但是因後來現場停工，3個活動的鋁門窗內扇部分還放在
    我這裡」（見本院卷第154），足證原告未於97年2月15日前
    完工之事實，應屬可信。
(2)、又原告未能於97年2月15日前完工之因，其辯稱：本件承攬
    工程停工，係因被告未依約給付原告上開二丁掛之工程款
    330000元等語，經查兩造就前開二丁掛之爭執，原告主張完
    成九成，被告主張完成六成，復經本院履勘現場，有原告所
    提照片可按（見本院卷第70頁至第71頁照片），原告並非全
    無施作，且依被告所提原告施作二丁掛部分之照片（見本院
    卷第118頁、第119頁），亦僅屬三樓外緣部分未施作，另兩
    造就上開二丁掛部分之品質，應施作達何種品質，兩造亦有
    爭議，至少依兩造所提供之照片外觀審知，原告就外觀已完
    成一半以上，尚難謂原告上開辯稱之詞，不足採信。是原告
    施工期限雖已逾97年2月15日之期限，然因上開事由造成，
    亦未據被告提出以給付330000元之事實，因之被告以原告逾
    97年2月15日完工期限之由，終止契約，難謂有據。
(3)、雖被告以原告有違契約約定而終止系爭契約，難謂有據。惟
    依民法第511條前段規定「工作未完成前，定作人得隨時終
    止契約」。被告既在原告停工後，未經原告同意即另行雇工
    續作，此亦經本院履勘現場時被告已請他人現地施工，顯已
    實現民法第511條前段之條件，兩造間之系爭本件契約應認
    為已經被告終止，自可認定。
(4)、民法第511條規定「工作未完成前，定作人得隨時終止契約
    。但應賠償承攬人因契約終止而生之損害」。本件原告主張
    有如附表一、二、三所示之損害，向被告請求，依法自屬有
    據。
２、原告所主張有附表一、二、三及排水溝結算未付款18390元
    之損害。惟經審酌後，扣除原告未提出證據資料部分，已如
    前述，即本院於附表一所示之889220元及附表二所示204886
    元暨排水溝結算未付款18390元之範圍內為審酌（即於00000
    00元之範圍內為審酌）。另被告已給付之報酬l254600元，
    所抵充之項目為：訂金400000元、打工廢棄物清除100000元
    、混凝灌漿完成200000元、廠房水溝完成400000元、住宅混
    凝土35000元、廠房水溝混凝土116000元、停車場與圍牆360
    0元，已如前述，被告未指定清償項目，並依原告指示交付
    ，自應認原告上開抵充部分有據。至訂金400000元，應另抵
    本件原告請求之工程款。茲就原告請求部分（扣除無證據之
    部分）之工程款0000000元部分為審酌：
Ａ、附表一住宅改建未付款明細（889220元）部分：
(1)、編號1二丁掛部分330000元，原告主張完成九成，被告主張
    完成六成，爭執不已，兩造均不願為鑑定，本院認依一般正
    常經驗，原告請求為極大值（330000X0.9=297000），被告
    給付為極小值（330000X0.6=198000），以其中間值為兩造
    請求之基準247500元，原告起求逾247500元部分為無理由。
(2)、編號2至編號10工資241950元部分。原告主張由證人侯甲○
    發放，被告則以前開情詞，資為抗辯。查：證人侯甲○證述
    「（97.5.27準備書狀所附住宅改建未付款明細所載項目2到
    7大小工等工資是由侯甲○發放，請求鈞院訊問其發放金額
    多少？答：）因工作認識雙方，我之前就跟原告作工作，他
    有工作會給我作，到被告那邊工作是因為原告介紹，我請款
    都到原告那邊請款，我都將現場統計工資後再跟原告請領，
    一期15天請款一次，我印象中向原告請款過2、3次，因為工
    程並非每天進行，正確金額因時間過太久了我不記得，大概
    請領過金額約為6、7萬，是以工人1天工資計算出的一期金
    額。一次去的工人人數有3人、4人、5人，師傅工是2300到
    2500 元，小工工資約在1600、1700元間」等語（見本院98
    年2月10日筆錄），原告之工資既由證人侯甲○發放，則原
    告與證人間就工資金額之多寡及支付多少，依常理當有對帳
    及如何發放等明細資料存在，且證人侯甲○亦明確證述『我
    請款都到原告那邊請款，我都將現場統計工資後再跟原告請
    領』等語，原告卻提不出任何與證人侯甲○對帳及支付款項
    之相關資料，且當時距兩造爭執時間點又不久，是此部分難
    謂原告已盡相當舉證責任，惟證人侯甲○確有領取『請領過
    金額約為6、7萬』，本院認以65000元為當，是原告超過
    65000元之請求，自屬無據。
(3)、編號11及編號12之38000元及200270元部分。原告雖舉證人
    丙○○、庚○○二人為證，證述原告確實有購買（見本院98
    年1月13日筆錄，卷第151頁至第153頁），然查證人丙○○
    、庚○○所售予原告乃屬建材中紅磚、沙、水泥、磁磚（見
    本院卷第64頁、第67頁至第69頁），則該建材施用於何處之
    用，及證人丙○○、庚○○亦分別證述「共4趟，但為同一
    天載去的，載完我就離開了，原告只跟我買材料，如何在工
    地運用我不知道」、「白色二丁掛是我的貨沒有錯，但是相
    片中的磁磚看不太出來是不是我的貨，但是我確有載運磁磚
    到現場」（見本院卷第151頁、第153頁），則證人丙○○、
    庚○○所售與原告之建材，原告係施作於業已請領款項之部
    分（即0000000元之中），抑或如何使用，或與上開編號1二
    丁掛部分有否重復，均未經原告證明，本院認原告此部分，
    亦未盡舉證證明確係用於附表一住宅改建部分，原告此部分
    之請求，自屬無據。
(4)、編號14辦公室水電工資，57200元部分。原告主張支出水電
    工資57200元之事實，業據其提出乙○○之估價單乙紙為憑
    ，復經證人乙○○到庭證述「我施作部分有辦公大樓的停車
    場、鐵皮屋旁的排水管重做等」、「我還有施作辦公大樓裡
    面的管線、增加開關插座、三樓增建部分、辦公大樓四周的
    管路」、「我領到了部分工資，包括材料錢總共15、16萬元
    ，但我只有跟原告拿兩次錢，一次2萬元、一次3萬元，都是
    工資，證物四估價單僅有工資的錢」等語明確（見本院98年
    3月12日筆錄），是原告確有支付證人乙○○57200元之事實
    ，自足採信。
(5)、編號21及編號22之9800元及12000元部分。原告雖提出成祥
    鐵材行出貨單、全美鋁門窗估價單二紙為憑（見本院卷第65
    頁、第66頁），惟經證人丁○○到庭證述「總共新台幣9800
    元，但還沒有收到錢。」（見本院卷第154頁），原告既未
    支付9800元，此部分之請求，自屬無據。另編號22部分，未
    據原告提出證據證明確已施作及支付該款項，是原告此部分
    之請求，均屬無據。
(6)、綜上所述，原告於附表一住宅改建未付款明細中所示之8892
    20元部分，可請求之金額為：編號1二丁掛247500元，編號
    2至編號10工資65000元，編號14水電工，57200元，合計369
    700元。原告逾369700元之請求，自屬無據。
Ｂ、附表二停車場、圍牆工程未付款明細（204886元）部分：
(1)、編號1至編號8部分。原告未提出任何單據證明，且證人侯甲○證明支出之數據為65000元，已如前述，並已由附表一之
    項目支付，原告於附表二之此部分請求，則屬無據。
(2)、編號10鋼筋鐵材55771元部分。原告雖提出建南鐵材行．申
    詠企業有限公司之出貨明細表一紙為證，且經證人壬○○倒
    庭證述「2張單據是同一張，內容為鋼筋水泥塊及運費，我
    載去被告工廠現場，現場我們主要是為了作圍牆，但是到現
    場原告跟我們說圍牆部分還要變更，所以我們就先作房子內
    部增建，做完就離開了，我總共去了2次」等語（見本院卷
    第153頁），是原告確實有支付55771元之鋼筋鐵材於本件工
    程之事實，自足採信。
(3)、編號13停車場水電工工資48400元部分。原告雖提出乙○○
    所立據之估價單乙紙為證，並經證人乙○○業已證述明確（
    見同前Ａ(4)所述），原告此部分之請求，自屬有據。
(4)、編號14建材27015元部分。業經被告否認，亦未據原告提出
    證據資料證明，原告此項請求，自屬無據。
(5)、綜上所述，原告於附表二停車場、圍牆工程未付款明細中所
    示之204886元部分，可請求之金額為：編號10鋼筋鐵材5577
    1元，編號13停車場水電工工資48400元，合計104171元。原
    告逾此部分之請求，則屬無據。
Ｃ、排水溝結算未付款18390元之部分。此部分業為被告所否認
    ，原告亦未提出證據資料證明，原告此部分之請求，亦屬無
    據。
Ｄ、綜上Ａ、Ｂ、C三項所示，原告可請求之金額為Ａ項369700
    元，Ｂ項104171元，合計473871元，原告逾此範圍之請求則
    屬無據。
(五)、又兩造並未特別約定訂金，而本件被告已給付原告400000元
    之訂金，此為兩造所不爭執，該40萬元自應作為被告給付原
    告工承款之一部，因之原告前開可請求之金額473871元，自
    應扣除40萬元，即原告可向被告請求73871元，其逾此部分
    之請求，為無理由。
(六)、從而，原告本於承攬契約終止後之法律關係，訴請被告賠償
    原告73871元，及自起訴狀繕本送達翌日起即97年4月1日起
    至清償日止，按年息百分之五計算之利息，為有理由，應予
    准許，原告逾此部分之請求，則屬無據，應予駁回。又原告
    勝訴部分，金額未逾50萬元，依職權宣告假執行；又被告部
    分，依其聲請酌定預供擔保金額後，諭知得免為假執行。至
    原告敗訴部分，其假執行之聲起，失所附麗，併予駁回。
(七)、本件事證已臻明確，兩造其餘爭執及舉證，於本判決之基礎
    ，已無若何影響，不另贅述，附此敘明。
四、據上論結：本件原告之訴為一部有理由，一部無理由，依民
    事訴訟法第79條、第389條第1項第5款、第392條第2項，判
    決如主文。
中    華    民    國    98    年    7     月    10    日
                  民事第一庭  法    官  曾鴻銘
以上正本證明與原本無異。
如對本判決上訴，須於判決送達後20日內向本院提出上訴狀。
中    華    民    國    98    年    7     月    10    日
                              書 記 官  盧昱蓁
附表一、住宅改建未付款明細：
┌──┬────────┬──────┬───────┬────┬────┐
│項次│項目            │工作日數(天)│ 每日工資(元) │小計(元)│ 備註   │  │
├──┼────────┼──────┼───────┼────┼────┤
│ 1  │左右後外牆二丁掛│            │              │ 330000 │        │
│    │完成90%         │            │              │        │        │
├──┼────────┼──────┼───────┼────┼────┤
│ 2  │打工：地坪、牆壁│ 18.5       │   2500       │  46250 │        │
│    │內部支出工資    │            │              │        │        │
├──┼────────┼──────┼───────┼────┼────┤
│ 3  │大工：清除支出工│   7        │   1800       │  12600 │        │
│    │資              │            │              │        │        │
├──┼────────┼──────┼───────┼────┼────┤
│ 4  │木工：拆天花板、│  11        │   1800       │  19800 │        │
│    │衣櫃、酒櫃清除支│            │              │        │        │
│    │出工資          │            │              │        │        │
├──┼────────┼──────┼───────┼────┼────┤
│ 5  │木工：拆一樓地板│   2        │   2300       │   4600 │        │
│    │補二樓臥室支出工│            │              │        │        │
│    │資              │            │              │        │        │
├──┼────────┼──────┼───────┼────┼────┤
│ 6  │吊工支出工資    │   2.5      │   8000       │  20000 │        │
├──┼────────┼──────┼───────┼────┼────┤
│ 7  │大工支出工資    │  12.5      │   1800       │  22500 │        │
├──┼────────┼──────┼───────┼────┼────┤
│ 8  │土水師傅支出工資│  37        │   2000       │  74000 │        │
├──┼────────┼──────┼───────┼────┼────┤
│ 9  │土水小工支出工資│  21        │   1800       │  37800 │        │
├──┼────────┼──────┼───────┼────┼────┤
│10  │木工：畫線、立門│   2        │   2200       │   4400 │        │
│    │支出工資        │            │              │        │        │
├──┼────────┼──────┼───────┼────┼────┤
│11  │建材：紅磚、沙支│            │              │  38000 │        │
│    │出              │            │              │        │        │
├──┼────────┼──────┼───────┼────┼────┤
│12  │建材：水泥、磁磚│            │              │ 200270 │        │
│    │支出            │            │              │        │        │
├──┼────────┼──────┼───────┼────┼────┤
│13  │建材：水電材料支│            │              │  36581 │        │
│    │出              │            │              │        │        │
├──┼────────┼──────┼───────┼────┼────┤
│14  │水電工工資支出  │            │              │  57200 │        │
├──┼────────┼──────┼───────┼────┼────┤
│15  │拆除安全窗支出工│  4         │    2000      │   8000 │        │
│    │資              │            │              │        │        │
├──┼────────┼──────┼───────┼────┼────┤
│16  │修改安全窗之車工│            │              │   1500 │        │
│    │工資            │            │              │        │        │
├──┼────────┼──────┼───────┼────┼────┤
│17  │廢物清除支出工資│  1         │              │   7000 │        │
├──┼────────┼──────┼───────┼────┼────┤
│18  │大工支出工資    │  1         │              │   1800 │        │
├──┼────────┼──────┼───────┼────┼────┤
│19  │大卡車7趟車資   │            │(每趟2500元)  │  17500 │        │
├──┼────────┼──────┼───────┼────┼────┤
│20  │追加3 樓外強二丁│            │(每口10000元) │  40000 │        │
│    │掛換檜木門4口   │            │              │        │        │
├──┼────────┼──────┼───────┼────┼────┤
│21  │鋁門窗          │            │              │   9800 │        │
├──┼────────┼──────┼───────┼────┼────┤
│22  │不銹鋼門        │            │              │  12000 │        │
├──┼────────┼──────┼───────┼────┼────┤
│23  │便當涼水122份   │            │(每份100元)   │  11200 │        │
├──┴────────┴──────┴───────┴────┴────┤
│合計：0000000元，加一成工資：101280元，總計：0000000元                  │
└────────────────────────────────────┘
附表二、停車場、圍牆工程未付款明細：
┌──┬────────┬──────┬───────┬────┬────┐
│項次│項目            │工作日數(天)│ 每日工資(元) │小計(元)│ 備註   │
├──┼────────┼──────┼───────┼────┼────┤
│ 1  │怪手拆除圍牆、整│   2        │  7000        │ 14000  │        │
│    │地支出工資      │            │              │        │        │
├──┼────────┼──────┼───────┼────┼────┤
│ 2  │廢物怪手清除支出│   1        │              │  7000  │        │
│    │工資            │            │              │        │        │
├──┼────────┼──────┼───────┼────┼────┤
│ 3  │大卡車廢物清除  │            │ (每趟2500元) │ 22500  │        │
│    │共9趟車資       │            │              │        │        │
├──┼────────┼──────┼───────┼────┼────┤
│ 4  │怪手挖牆、地基、│   1        │              │  7000  │        │
│    │埋水管支出工資  │            │              │        │        │
├──┼────────┼──────┼───────┼────┼────┤
│ 5  │怪手打工拆除大門│   1        │              │  4500  │        │
│    │兩柱子支出工資  │            │              │        │        │
├──┼────────┼──────┼───────┼────┼────┤
│ 6  │打工支出工資    │   3        │   2500       │  7500  │        │
├──┼────────┼──────┼───────┼────┼────┤
│ 7  │大工支出工資    │   4        │   1800       │  7200  │        │
├──┼────────┼──────┼───────┼────┼────┤
│ 8  │木工測量一組支出│   1        │              │  4000  │        │
│    │費用            │            │              │        │        │
├──┼────────┼──────┼───────┼────┼────┤
│ 9  │新土共20方      │            │ (單價300元)  │  6000  │        │
├──┼────────┼──────┼───────┼────┼────┤
│10  │鋼筋鐵材        │            │              │ 55771  │        │
├──┼────────┼──────┼───────┼────┼────┤
│11  │工錢支出工資    │   3        │   2200       │  6600  │        │
├──┼────────┼──────┼───────┼────┼────┤
│12  │停車場水電工程  │            │              │ 19048  │        │
├──┼────────┼──────┼───────┼────┼────┤
│13  │水電工工資      │            │              │ 48400  │        │
├──┼────────┼──────┼───────┼────┼────┤
│14  │建材：水電材料支│            │(進 貨44548 －│ 27015  │        │
│    │出              │            │退貨17533)    │        │        │
├──┼────────┼──────┼───────┼────┼────┤
│15  │便當涼水共18份  │            │(每份100元)   │  1800  │        │
├──┴────────┴──────┴───────┴────┴────┤
│合計：238334元，加一成工資23833元，總計：262167元                       │
└────────────────────────────────────┘
附表三、住宅追加變更工程未付款明細：
┌──┬────────┬──────┬───────┬────┬────┐
│項次│項目            │工作日數(天)│ 每日工資(元) │小計(元)│ 備註   │
├──┼────────┼──────┼───────┼────┼────┤
│ 1  │前面鷹架雙層    │            │              │ 22000  │        │
│    │                │            │              │        │        │
├──┼────────┼──────┼───────┼────┼────┤
│ 2  │原二丁掛填縫使用│            │(單價450元)   │  1800  │        │
│    │黑土共4包       │            │              │        │        │
├──┼────────┼──────┼───────┼────┼────┤
│ 3  │小工支出工資    │   4        │   1800       │  7200  │        │
├──┼────────┼──────┼───────┼────┼────┤
│ 4  │高壓清洗大工支出│   2        │   1800       │  3600  │        │
│    │工資            │            │              │        │        │
├──┼────────┼──────┼───────┼────┼────┤
│ 5  │前面柱子油漆材料│            │              │  1500  │        │
│    │費              │            │              │        │        │
├──┼────────┼──────┼───────┼────┼────┤
│ 6  │油漆工支出工資  │   2        │   2000       │  4000  │        │
├──┼────────┼──────┼───────┼────┼────┤
│ 7  │打工            │   1        │              │  2500  │        │
├──┼────────┼──────┼───────┼────┼────┤
│ 8  │水泥工、大小工  │   1        │              │  3800  │        │
├──┼────────┼──────┼───────┼────┼────┤
│ 9  │二樓浴室打掉改三│            │              │ 45000  │        │
│    │樓              │            │              │        │        │
├──┼────────┼──────┼───────┼────┼────┤
│10  │三樓增建鷹架與安│            │              │  8000  │        │
│    │全網            │            │              │        │        │
├──┼────────┼──────┼───────┼────┼────┤
│11  │打工支出工資    │   1.5      │   2500       │  3750  │        │
├──┼────────┼──────┼───────┼────┼────┤
│12  │大工            │   1        │              │  1800  │        │
├──┼────────┼──────┼───────┼────┼────┤
│13  │廚房牆壁打工    │   1        │              │  2500  │        │
├──┼────────┼──────┼───────┼────┼────┤
│14  │拆流理台、吧台之│   2        │   1800       │  3600  │        │
│    │廢棄物清除支出工│            │              │        │        │
│    │資              │            │              │        │        │
├──┼────────┼──────┼───────┼────┼────┤
│15  │便當涼水共16份  │            │(每份100元)   │  1600  │        │
├──┴────────┴──────┴───────┴────┴────┤
│合計：112650元，加一成工資：11265元，總計：123915元                     │
└────────────────────────────────────┘


司法院資訊處製作；財團法人民間司法改革基金會備份。
